【裁判字號】    92,家訴,36
【裁判日期】    920930
【裁判案由】    分割遺產
【裁判全文】
臺灣士林地方法院民事判決  九十二年度家訴字第三六號
    原      告  湯厚得
    被      告  丁○○
                丙○○
                戊○○  原住基.
                甲○○  住台中.
                乙○○  住同右.
右當事人間請求分割遺產事件，本院判決如左：
    主      文
原告之訴駁回。
訴訟費用由原告負擔。
    事實及理由
一、本件原告起訴主張：兩造均為被繼承人湯士康（男，民國六年八月十六日生，身
    分證統一編號：Ｚ000000000號，籍設台北市○○路○段二一二巷一弄
    三號三樓，八十八年六月十三日死亡）之子女，被繼承人遺有財產即冤獄賠償金
    新台幣壹佰玖拾壹萬貳仟元，兩造均為繼承人，爰依民法第一千一百六十四條規
    定請求分割遺產等語，並聲明：(1)准將被繼承人湯士康在台灣台北地方法院易股
    九十年國賠字第二三九號之冤獄賠償金新台幣壹佰玖拾壹萬貳仟元予以分割。
二、被告方面則因本件未經言詞辯論，故未提出任何聲明或陳述。
三、按原告之訴，依其所訴之事實，在法律上顯無理由者，法院得不經言詞辯論，逕
    以判決駁回之，民事訴訟法第二百四十九條第二項定有明文。又繼承人有數人時
    ，在分割遺產前，各繼承人對於遺產全部為公同共有，如請求對公同共有之遺產
    為處分，其訴訟標的對於繼承人全體，必須合一確定，倘未列繼承人全體為當事
    人，自屬當事人不適格（最高法院八十一年度台上字第五九五號判決參照）。又
    當事人提起民事訴訟，其當事人適格有欠缺者，法院毋庸命其補正，亦據司法院
    著有院字第二三五一號解釋，可資參照。
四、本件原告主張被繼承人湯士康於民國八十八年六月十三日死亡，遺有財產即冤獄
    賠償金新台幣壹佰玖拾壹萬貳仟元，並以被繼承人之全體繼承人為被告請求分割
    系爭遺產等情，固據提出台灣台北地方法院九十年度賠字第二三九號決定書影本
    、戶籍謄本、台灣台北地方法院函影本、繼承系統表二份、台灣台北地方法院簡
    易庭民事調解處九十一年度訴字第三一七四號調解程序筆錄影本乙份等件為證，
    惟民法第一千一百三十八條所定第一順序之繼承人，有於繼承開始前死亡或喪失
    繼承權者，由其直系血親卑親屬代位繼承其應繼分，民法第一千一百四十條定有
    明文。經查：原告主張被繼承人之女即被告戊○○，實際即為自幼送人申報為親
    生女之楊玉華，且陳明楊玉華早於六十九年七月一日死亡，而其生前育有一女即
    沈惠瑩，並有卷附戶籍謄本可按，則依前述規定，以原告所主張楊玉華即為戊○
    ○而論，沈惠瑩自應代位繼承而為系爭遺產之繼承人之一，乃原告起訴未併列沈
    惠瑩為被告，反以其主張已死亡而無當事人能力之戊○○為被告，其訴因當事人
    不適格而無理由，本院爰不經言詞辯論逕以判決駁回之。
五、據上論結：依民事訴訟法第二百四十九條第二項、第七十八條，判決如主文。
中      華      民      國      九十二      年      九    月    三十    日
                                  臺灣士林地方法院家事法庭
~B法      官  詹朝傑
右為正本係照原本作成。
如對本判決上訴須於判決送達後廿日內向本院提出上訴狀。
中      華      民      國      九十二      年      九    月    三十    日
~B法院書記官  劉奕湘


司法院資訊處製作；財團法人民間司法改革基金會備份。
